【裁判字號】    95,台上,1802
【裁判日期】    950413
【裁判案由】    違反毒品危害防制條例
【裁判全文】
最高法院刑事判決            九十五年度台上字第一八０二號
    上  訴  人  甲○○
                        樓
                        送達代收人林文淵住台北市○○街39
                        號9樓.
上列上訴人因違反毒品危害防制條例案件，不服台灣高等法院中
華民國九十二年二月二十七日第二審更審判決（九十一年度上更
(一)字第一０三二號，起訴案號：台灣士林地方法院檢察署八十八
年度偵字第一六六六號），提起上訴，本院判決如下：
    主  文
原判決撤銷，發回台灣高等法院。
    理  由
本件原判決認定上訴人甲○○明知安非他命係毒品危害防制條例
所定之第二級毒品，不得販賣、持有，竟於民國八十八年一月二
十六日（起訴書記載為十六日），以電話與陳建龍（共同販賣安
非他命案業經判決無罪確定）約定以每包新台幣（下同）三千元
之代價售與陳建龍，雙方約定價金後付，並於同日晚間十一時四
十分許，由上訴人在台北市○○區○○街四十八號前，將綽號「
二條」者所交付之安非他命一包（顆粒淨重０．八一二六公克，
鑑驗取樣０．０一八六公克，驗餘淨重０．七九四公克）交付陳
建龍。陳建龍甫將安非他命置於右前褲袋內，即為警查獲，並扣
得安非他命一包等情，因而撤銷第一審關於上訴人部分之判決，
改判論處上訴人販賣第二級毒品罪刑（依刑法第五十九條之規定
酌減其刑為有期徒刑三年六月），固非無見。
惟查(一)被告之自白，須非出於強暴、脅迫、利誘、詐欺或其他不
正之方法，且與事實相符者，始得採為證據，如被告之自白，非
基於任意性，其取得自白之程序，既非適法，則不問自白內容是
否與事實相符，其所取得之證據，即不能採為判決之基礎，故審
理事實之法院，如被告有非任意性自白之抗辯時，應先於其他事
實而為調查。又被告之自白，如係出於強暴、脅迫、利誘、詐欺
或其他不正方法，取得該項自白之偵訊人員，往往應擔負行政甚
或刑事責任，若被告已提出上開抗辯，法院自應深入調查，非可
僅憑負責偵訊被告之人員已證述未以不正方法取供，即駁回此項
調查證據之聲請。查原判決又係以上訴人在警訊及偵查中之自白
，為論罪之主要證據之一。但上訴人於第一審法院辯稱：其於警
訊及偵查中所為之自白，係配合承辦員警之要求而為不實之供述
等語（見第一審卷第二九頁）。而本件警方於詢問上訴人時並經
錄音在案（見偵卷第九頁末行），為查明上訴人於警詢中自白之
真實性，自有勘驗上開錄音帶以查證之必要，原審捨此不由，徒
以傳訊負責製作筆錄之警員潘自強證稱：其未囑上訴人配合作與
警訊相同之供述等語，遽認上訴人之警詢供述係出於任意性。揆
之上開說明，自有調查職責未盡之違誤。(二)被告不到庭得不待其
陳述逕行判決者，以經合法傳喚，而無正當理由不到庭始得為之
。又對於在軍隊或軍艦服役之軍人為送達者，應向該管長官為之
，為民事訴訟法第一百二十九條所明文，此項規定於送達刑事文
書時亦準用之，為刑事訴訟法第六十二條所明定。查本件於原審
審理時曾經由法務部戶役政連結作業系統查知上訴人為現役軍人
，原審法院之公務電話查詢紀錄表亦載明：上訴人於九十一年一
月十四日入伍，於九十二年六月回台休假時被通緝到案（見原審
卷第四二、六九頁），如果上開事證為真實，則本件原審於九十
二年二月十八日審理時之傳喚，自應向該管部隊長官為之，乃原
審逕向上訴人之戶籍所在地為送達（寄存送達），其送達即非合
法，原審既未經合法傳喚，乃不待上訴人出庭陳述逕行判決，殊
與上開法條之趣旨未符，是其判決能否謂為合法，即非無疑。上
訴意旨指摘原判決不當，尚非全無理由，應認仍有撤銷發回更審
之原因。
據上論結，應依刑事訴訟法第三百九十七條、第四百零一條，判
決如主文。
中    華    民    國  九十五  年    四    月   十三   日
                      最高法院刑事第五庭
                          審判長法官  莊  登  照
                                法官  洪  明  輝
                                法官  黃  一  鑫
                                法官  林  秀  夫
                                法官  徐  昌  錦
      本件正本證明與原本無異
                                      書  記  官
中    華    民    國  九十五  年    四    月   十八   日
                                                      Ｑ


司法院資訊處製作；財團法人民間司法改革基金會備份。
